ACORDAO-COMPLETO-2417453

ACÓRDÃO 8017/2020 ATA 25/2020 - SEGUNDA CÂMARA

VISTOS, relatados e discutidos estes autos de Tomada de Contas Especial instaurada tomada de contas especial instaurada pelo Fundo Nacional de Desenvolvimento da Educação (FNDE) , em desfavor dos ex-prefeitos do município de Silvanópolis/TO , Srs. Bernardo Siqueira Filho (gestão 2009-2012) e Claiton José Georgetti (gestão 2013-2016) , em razão da omissão no dever de prestar contas dos recursos repassados à municipalidade por intermédio do Convênio 700760/2011, cujo objeto era a aquisição de equipamentos e mobiliário padronizados para equipar as escolas de educação infantil do Programa Nacional de Reestruturação e Aparelhagem da Rede Escolar Pública de Educação Infantil - Proinfância,
ACORDAM os Ministros do Tribunal de Contas da União, reunidos em Sessão da Segunda Câmara, ante as razões expostas pelo Relator, em:
9.1. considerar revel o Sr. Bernardo Siqueira Filho, ex-prefeito municipal de Silvanópolis/TO (gestão 2009-2012) , para todos os efeitos, dando-se prosseguimento ao processo, com fulcro no art. 12, § 3º, da Lei 8.443/1992;
9.2. julgar irregulares, nos termos dos arts. 1º, inciso I, 16, inciso III, alíneas "a" e "c", da Lei 8.443/1992, c/c os arts. 19 e 23, inciso III, da mesma Lei, e nos arts. 1º, inciso I, 209, inciso I e III, 210 e 214, inciso III, do Regimento Interno, as contas do Sr. Bernardo Siqueira Filho, ex-prefeito municipal de Silvanópolis/TO (gestão 2009-2012) , condenando-o ao pagamento das importâncias a seguir especificadas, atualizadas monetariamente e acrescidas dos juros de mora, calculadas a partir das datas discriminadas até a data da efetiva quitação do débito, fixando-lhe o prazo de quinze dias, para que comprove, perante o Tribunal, o recolhimento das referidas quantias aos cofres do Fundo Nacional de Desenvolvimento da Educação, nos termos do art. 23, inciso III, alínea "a", da citada lei, c/c o art. 214, inciso III, alínea "a", do Regimento Interno do TCU;
	Valor (R$) 
	Data

	101.238,57
	9/4/2012

	9.3. aplicar ao Sr. Bernardo Siqueira Filho, ex-prefeito municipal de Silvanópolis/TO (gestão 2009-2012) , a multa prevista no art. 57 da Lei 8.443/1992 c/c o art. 267 do Regimento Interno do TCU, no valor de R$ 10.000,00 (dez mil reais) , fixando-lhe o prazo de quinze dias, a contar da notificação, para que comprove, perante o Tribunal (art. 214, III, alínea "a", do Regimento Interno do TCU) , o recolhimento da dívida aos cofres do Tesouro Nacional, atualizada monetariamente desde a data do presente acórdão até a do efetivo recolhimento, se pagas após o vencimento, na forma da legislação em vigor;
9.4. com fundamento nos arts. 1º, inciso I, 16, inciso III, alíneas "a" e "b" da Lei 8.443/1992 c/c os arts. 19, parágrafo único, e 23, inciso III, da mesma Lei, e nos arts. 1º, inciso I, 209, inciso I, 210, §2º, e 214, inciso III, do Regimento Interno, julgar irregulares as contas do Sr. Claiton José Georgetti, ex-prefeito municipal de Silvanópolis/TO (gestão 2013-2016) ;
9.5. aplicar ao Sr. Claiton José Georgetti, ex-prefeito municipal de Silvanópolis/TO (gestão 2013-2016) , a multa prevista no art. 58, inciso I, da Lei 8.443/1992 c/c o art. 268, inciso I, do Regimento Interno, no valor de R$ 5.000, 00 (cinco mil reais) , fixando-lhe o prazo de quinze dias, a contar da notificação, para comprovar, perante o Tribunal (art. 214, inciso III, alínea "a", do Regimento Interno) , o recolhimento da dívida aos cofres do Tesouro Nacional, atualizada monetariamente desde a data do presente acórdão até a do efetivo recolhimento, se for paga após o vencimento, na forma da legislação em vigor;
9.6. autorizar, desde logo, a cobrança judicial das dívidas, caso não atendidas as notificações, na forma do disposto no art. 28, inciso II, da Lei 8.443/1992;
9.7. autorizar também, desde logo, se requerido, com fundamento no art. 28, inciso I, da Lei 8.443, de 1992, c/c o art. 217, §§ 1º e 2º do Regimento Interno do TCU, o parcelamento da dívida em até 36 parcelas, incidindo, sobre cada parcela, corrigida monetariamente, os correspondentes acréscimos legais, fixando-lhes o prazo de quinze dias, a contar do recebimento da notificação, para comprovarem, perante o Tribunal, o recolhimento da primeira parcela, e de trinta dias, a contar da parcela anterior, para comprovarem os recolhimentos das demais parcelas, devendo incidir, sobre cada valor mensal, atualizado monetariamente, os juros de mora devidos, no caso do débito, na forma prevista na legislação em vigor, alertando os responsáveis de que a falta de comprovação do recolhimento de qualquer parcela importará o vencimento antecipado do saldo devedor, nos termos do art. 217, § 2º, do Regimento Interno deste Tribunal; 
9.8. enviar cópia deste acórdão, bem como do relatório e do voto que o fundamentam à Procuradoria da República no Estado de Tocantins, nos termos do art. 16, § 3º, da Lei 8.443/1992, c/c o § 7º do art. 209 do Regimento Interno do TCU, para adoção das medidas cabíveis; e
9.9. enviar cópia deste acórdão ao Fundo Nacional de Desenvolvimento da Educação e aos responsáveis, para ciência, informando que a presente deliberação, acompanhada do relatório e do voto que a fundamenta, está disponível para a consulta no endereço www.tcu.gov.br/acordaos, além de esclarecer que, caso requerido, o TCU poderá fornecer sem custos as correspondentes cópias, de forma impressa.

Tomada de contas especial instaurada pelo Fundo Nacional de Desenvolvimento da Educação (FNDE), em desfavor dos ex-prefeitos do município de Silvanópolis/TO em razão da omissão no dever de prestar contas dos recursos repassados à municipalidade por intermédio do Convênio 700760/2011, cujo objeto era a aquisição de equipamentos e mobiliário padronizados para equipar as escolas de educação infantil do Programa Nacional de Reestruturação e Aparelhagem da Rede Escolar Pública de Educação Infantil  Proinfância.

Segunda Câmara

Município de Silvanópolis/TO.

3. Interessado/Responsáveis:
3.1. Interessado: Fundo Nacional de Desenvolvimento da Educação (FNDE).
3.2. Responsáveis: Bernardo Siqueira Filho (XXX.676.851-XX) e Claiton José Georgetti (XXX.593.208-XX).

13.1. Ministros presentes: Ana Arraes (Presidente), Augusto Nardes (Relator), Aroldo Cedraz e Raimundo Carreiro.
13.2. Ministros-Substitutos presentes: Marcos Bemquerer Costa e André Luís de Carvalho.

AUGUSTO NARDES

Transcrevo a seguir, com os ajustes de forma pertinentes, instrução elaborada no âmbito da Secretaria de Controle Externo de Tomada de Contas Especiais (peça 48) , cujo encaminhamento teve a anuência de seu corpo diretivo (peças 49 e 50) e do Ministério Público junto ao TCU (peça 51) .
"INTRODUÇÃO
1.	Cuidam os autos de tomada de contas especial instaurada pelo Fundo Nacional de Desenvolvimento da Educação (FNDE) , em desfavor dos Srs. Bernardo Siqueira Filho, ex-prefeito (gestão 2009-2012) , e Claiton José Georgetti, ex-prefeito (gestão 2013-2016) , em razão da omissão no dever de prestar contas quanto aos recursos repassados ao município de Silvanópolis/TO, à conta do Convênio 700760/2011 (Siafi 669761) , cujo objeto foi a 'aquisição de equipamentos e mobiliário padronizados para equipar as escolas de educação infantil do Programa Nacional de Reestruturação e Aparelhagem da Rede Escolar Pública de Educação Infantil - Proinfância'. O encaminhamento da prestação de contas ao FNDE deveria ter ocorrido até 9/6/2016 (peça 22, p. 1) .
HISTÓRICO
2.		Para a execução do Convênio 700760/2011 (Siafi 669761) , o FNDE repassou ao município de Silvanópolis a importância total de R$ 101.238,57, conforme as Ordens Bancárias 2012OB701908, no valor de R$ 53.183,10, e 2012OB701909, R$ 48.055,47, ambas datadas de 4/4/2012 (peça 19) , cujos valores foram creditados na conta do convênio em 9/4/2012 (peça 6, p. 1) .
3.	Foi dada oportunidade de defesa aos responsáveis, tendo em vista o Ofício do FNDE 532E/2016, de 27/9/2016, para o Sr. Claiton José Georgetti (peça 13, p. 1) , recebido conforme comprovante de recebimento (peça 4, p. 1) , e o Ofício 27118/2016, para o Sr. Bernardo Siqueira Filho (peça 13, p. 2) , também recebido pelo responsável (peça 4, p. 2) .
4.	Em 24/5/2017, foi emitido pelo FNDE o Relatório de TCE 288/2017, que apurou dano ao erário, no valor de R$ 101.238,57, e a responsabilidade dos Srs. Bernardo Siqueira Filho e Claiton José Georgetti.
5.	Entre 26/10/2017 e 27/10/2017, a Controladoria-Geral da União expediu o Relatório de Auditoria, o Certificado de Auditoria e o Parecer do Dirigente do Órgão de Controle Interno - referência 1031/2017-CGU (peças 23, 24 e 25) , todos pela irregularidade das contas, em consonância com as informações contidas no Relatório do Tomador de Contas.
6.	Em 13/11/2017, foi proferido o Pronunciamento Ministerial atestando conhecimento das irregularidades (peça 26) .
7.	Na instrução inicial (peça 31) , analisando-se os documentos contidos nos autos, concluiu-se pela necessidade de realização de citação e audiência para as irregularidades abaixo: 
7.1.	Citação do Sr. Bernardo Siqueira Filho, ex-prefeito municipal de Silvanópolis/TO (gestão 2009-2012) , tendo em vista os seguintes elementos aplicáveis:
7.1.1.	Irregularidade: não comprovação da boa e regular aplicação dos recursos públicos federais em razão da omissão no dever de prestar contas do Convênio 700760/2011 (Siafi 669761) .
7.1.2.	Conduta: omitir-se no dever de comprovar a boa e regular aplicação dos valores transferidos à conta do Convênio 700760/2011 (Siafi 669761) .
7.1.3.	Nexo de causalidade: a não apresentação da prestação de contas dos recursos do Convênio 700760/2011 (Siafi 669761) , repassados ao município de Silvanópolis/TO, redundou na impossibilidade de verificar se os objetivos propostos pelo ajuste foram atingidos e, consequentemente, na presunção de dano ao Erário correspondente ao valor repassado;
7.1.4.	Culpabilidade: não é possível afirmar que houve boa-fé do responsável; é razoável afirmar que era possível ao responsável ter consciência da ilicitude dos atos que praticou; é razoável afirmar que era exigível do responsável conduta diversa daquela que ele adotou, consideradas as circunstâncias que o cercavam, pois o responsável deveria ter zelado pela comprovação da boa e regular aplicação dos recursos recebidos, obedecendo ao termo de convênio e à legislação aplicável; em face do exposto, é de se concluir que a conduta do responsável é culpável, ou seja, reprovável;
7.1.5.	Dispositivos violados: Constituição Federal, art. 37, caput, c/c art. 70, parágrafo único; Decreto-Lei 200/1967, art. 93; cláusula terceira do termo de convênio (peça 8) ;
7.1.6.	Valor e data original do débito: 
	Valor (R$) 
	Data

	101.238,57
	9/4/2012

7.1.7.	Valor do débito atualizado (sem juros) , até 9/7/2018 (peça 30) : R$ 148.243,64
7.2.	Audiência do Sr. Claiton José Georgetti, ex-prefeito municipal de Silvanópolis/TO (gestão 2013-2016) , tendo em vista os seguintes elementos aplicáveis:
7.2.1.	Irregularidade: não cumprimento do prazo originalmente estipulado para prestação de contas; 
7.2.2.	Conduta: descumprir o prazo originalmente estipulado para prestação de contas dos valores transferidos à conta do Convênio 700760/2011 (Siafi 669761) , a qual deveria ter sido feita até 9/6/2016;
7.2.3.	Nexo de causalidade: o descumprimento de prazo na prestação de contas dos recursos do Convênio 700760/2011 (Siafi 669761) repassados ao município de Silvanópolis/TO redundou na impossibilidade de verificar se os objetivos propostos pelo ajuste foram atingidos;
7.2.5.	Culpabilidade: não é possível afirmar que houve boa-fé do responsável; é razoável afirmar que era possível ao responsável ter consciência da ilicitude dos atos que praticou; é razoável afirmar que era exigível do responsável conduta diversa daquela que ele adotou, consideradas as circunstâncias que o cercavam, pois o responsável deveria ter zelado pela comprovação da boa e regular aplicação dos recursos recebidos, obedecendo ao termo de convênio e à legislação aplicável; em face do exposto, é de se concluir que a conduta do responsável é culpável, ou seja, reprovável;
7.2.6.	Dispositivos violados: Constituição Federal, art. 37, caput, c/c art. 70, parágrafo único; Decreto-Lei 200/1967, art. 93; cláusula terceira do termo de convênio (peça 8) .
8.	Em cumprimento ao pronunciamento da unidade (peça 33) , foram efetuadas citação e audiência dos responsáveis, como segue:
 Sr. Bernardo Siqueira Filho - promovida a citação do responsável, conforme delineado adiante:
	Comunicação: Ofício 0986/2018-TCU/Secex-TCE (peça 35) 
Data da Expedição: 11/10/2018
Data da Ciência: não houve (não procurado) (peças 36 e 38) 
Observação: Ofício enviado para o endereço do responsável, conforme pesquisa realizada no sistema da Receita Federal (peça 28) .
	
	Comunicação: Ofício 3394/2018-TCU/Secex-TCE (peça 41) 
Data da Expedição: 11/12/2018
Data da Ciência: não houve (não procurado) (peças 44 e 46) 
Observação: Ofício enviado para o endereço de pessoa jurídica cadastrada em nome do responsável, conforme pesquisa realizada no sistema da Receita Federal (peça 65) .
	
	Comunicação: Ofício 3393/2018-TCU/Secex-TCE (peça 42) 
Data da Expedição: 11/12/2018
Data da Ciência: não houve (não procurado) (peças 43 e 44) 
Observação: Ofício enviado para o endereço do responsável, conforme pesquisa de endereço nos sistemas corporativos do TCU (Cadastro Nacional de Empresas) .
	
	Comunicação: Ofício 3667/2019-TCU/Secex-TCE (peça 53) 
Data da Expedição: 21/6/2019
Data da Ciência: não houve (não procurado) (peça 56) 
Observação: Ofício enviado para o endereço de pessoa jurídica cadastrada em nome do responsável, conforme pesquisa realizada no sistema da Receita Federal (peça 65) .
	
	Comunicação: Edital 0178/2019-TCU/Seproc (peça 61) 
Data da Publicação: 25/10/2019 (peças 62 e 63) 
Fim do prazo para a defesa: 11/11/2019
	
	b)	 Sr. Claiton José Georgetti - promovida a audiência do responsável, conforme delineado adiante:
	Comunicação: Ofício 0987/2018-TCU/Secex-TCE (peça 34) 
Data da Expedição: 11/10/2018
Data da Ciência: não houve (não procurado) (peças 37 e 40) 
Observação: Ofício enviado para o endereço do responsável, conforme pesquisa realizada no sistema da Receita Federal (peça 29) .
	
	Comunicação: Ofício 3395/2018-TCU/Secex-TCE (peça 47) 
Data da Expedição: 1/2/2019
Data da Ciência: não houve (não procurado) (peças 43 e 44) 
Observação: Ofício enviado para o endereço do responsável, conforme pesquisa de endereço nos sistemas corporativos do TCU.
	
	Comunicação: Ofício 3396/2018-TCU/Secex-TCE (peça 48) 
Data da Expedição: 1/2/2019
Data da Ciência: não houve (não procurado) (peças 50 e 51) 
Observação: Ofício enviado para o endereço do responsável, conforme pesquisa realizada no sistema da Receita Federal (peça 29) .
	
	Comunicação: Ofício 3668/2019-TCU/Secex-TCE (peça 54) 
Data da Expedição: 21/6/2019
Data da Ciência: 11/7/2019 (peça 55) 
Nome Recebedor: Claiton José Georgetti
Observação: Ofício enviado para o endereço do responsável, conforme pesquisa de endereço nos sistemas corporativos do TCU.
Fim do prazo para a defesa: 26/7/2019
	
9.	Conforme despacho de conclusão das comunicações processuais (peça 64) , informamos que as providências inerentes às comunicações processuais foram concluídas. 
10.	Transcorrido o prazo regimental, o Sr. Bernardo Siqueira Filho permaneceu silente, devendo ser considerado revel, nos termos do art. 12, §3º, da Lei 8.443/1992. O Sr. Claiton José Georgetti, por meio de seu procurador (procuração à peça 58) , apresentou suas alegações de defesa (peça 60) , as quais serão objeto de análise na sessão 'Exame Técnico' da presente instrução.
EXAME TÉCNICO
Análise preliminar
11.	Está clara a competência deste Tribunal para julgar este processo, pois se trata de recursos federais repassados pelo FNDE ao município de Silvanópolis/TO. Ademais, não restou caracterizada nenhuma nulidade processual oriunda da inobservância de formalidades que acarretassem prejuízo processual ao responsável ou ao interesse público (art. 171 do RI/TCU) . Também foram atendidos os pressupostos de constituição e desenvolvimento válido e regular desta tomada de contas especial (art. 71, inciso II, da Constituição Federal, art. 8°, caput, da Lei 8.443/1992, art. 84 do Decreto-Lei 200/1967 e art. 5°, caput, parágrafo único e incisos I a IV, da IN/TCU 71/2012, modificada pela IN/TCU 76/2016) .
12.	Ademais, verifica-se que não houve o transcurso de mais de dez anos desde o fato gerador da dívida sem que tenha havido a notificação dos responsáveis pela autoridade administrativa federal competente (art. 6º, inciso II, c/c art. 19, da IN/TCU 71/2012, modificada pela IN/TCU 76/2016) , uma vez que o prazo para apresentação da prestação de contas expirou em 9/6/2016 (peça 22, p. 1) e os responsáveis foram notificados acerca das irregularidades por meio dos ofícios constantes da peça 13, p. 1-2, os quais foram recebidos em 2016, conforme ARs constantes da peça 4, p. 1-2.
13.	Também se verifica que o valor original do débito apurado é igual a R$ 148.243,64 (peça 30) , sendo, portanto, superior a R$ 100.000,00, na forma estabelecida conforme os artigos 6º, inciso I, e 19, da IN/TCU 71/2012, modificada pela IN/TCU 76/2016	.
14.	A propósito, registra-se que, em atendimento ao item 9.4, do Acórdão 1772/2017-TCU-Plenário (Relator Ministro-Substituto Augusto Sherman Cavalcanti) , foi efetuada pesquisa no sistema processual do TCU, e não foram encontradas tomadas de contas especiais em tramitação com débitos imputáveis ao responsável com valores inferiores ao fixado no art. 6º, inciso I, da Instrução Normativa TCU 71/2012, a fim de que seja observado o disposto no art. 6º, § 1º, da mesma norma.
15.	Cabe ressaltar que houve a devida formulação da imputação das irregularidades aos responsáveis, as quais estão regularmente descritas nos expedientes de citação e audiência, com base na individualização de suas condutas omissivas, como já foi detalhado no item 7 desta instrução.
16.	Ressalte-se, ainda, que foi viabilizado o exercício da ampla defesa e do contraditório, pois foi realizada a citação do Sr. Bernardo Siqueira Filho e a audiência do Sr. Claiton José Georgetti, por meio, respectivamente, do Edital 0178/2019-TCU/Seproc (peça 61) e do Ofício 3668/2019-TCU/Secex-TCE (peça 54) , o qual foi recebido em 11/7/2019, conforme atesta o AR (peça 55) , atendendo ao art. 5º, inciso LV, da Constituição Federal c/c o art. 12, incisos I e II da Lei 8.443/1992.
Quanto à não prescrição da pretensão punitiva
17.	Além disso, à luz do parâmetro delineado pelo Acórdão 1441/2016-TCU-Plenário, Redator Ministro Walton Alencar Rodrigues, eventual sanção administrativa a ser aplicada aos responsáveis pelo Tribunal não estaria prejudicada pelo manto prescricional, uma vez que o prazo para apresentação da prestação de contas expirou em 9/6/2016 e o ato que ordenou a citação e a audiência ocorreu em 31/7/2018 (peça 33) .
18.	Portanto, o lapso de tempo entre as ocorrências irregulares e o ato que interrompeu o prazo prescricional é inferior ao decênio considerado na referida decisão.
Análise das razões de justificativa do responsável Claiton José Georgetti (peça 60) 
Argumentos
19.	Após fazer um breve histórico processual e discorrer acerca da tempestividade das suas alegações de defesa, o responsável alega, em síntese, o seguinte (peça 60) :
	a) sustenta que a licitação (Pregão Presencial 003/2012) foi realizada em dezembro de 2012, tendo o pagamento à empresa Pontual Distribuidora sido realizado em 28/12/2012, ou seja, no 'apagar das luzes' do mandato do Sr. Bernardo Siqueira Filho, ficando comprovado que houve pagamento antecipado;
	b) aduz que não realizou nenhum pagamento, ou seja, não gastou sequer um centavo da conta do convênio em comento, e que não pôde apresentar a prestação de contas porque seu antecessor não havia apresentado informações sobre o ajuste;
	c) assevera haver tomado conhecimento dos fatos após uma notificação do FNDE, solicitando que o gestor à época prestasse contas. Contudo, isso seria impossível, dada a inexistência de documentos. Além disso, teria sido mal assessorado pelo departamento jurídico, que não teria lhe dado as orientações necessárias. Entretanto, o gestor sempre foi cauteloso e não agiu de má-fé em nenhum momento, tendo, inclusive, mantido parte dos recursos em aplicação financeira.
Análise
20.	O Sr. Claiton José Georgetti apresenta argumentos referentes ao débito constatado na presente TCE, porém ele não está sendo responsabilizado pelo dano ao erário decorrente da não comprovação dos recursos repassados, mas sim pelo descumprimento do prazo para prestar contas dos recursos ora questionados, pois não cumpriu a referida obrigação prevista para a data 9/6/2016, na sua gestão, bem como não tomou as providências necessárias para o resguardo do patrimônio público. 
20.1.	Quanto à delimitação de responsabilidades entre antecessor e sucessor na gestão de recursos federais, por força de transferências voluntárias, é entendimento consolidado no TCU que a obrigação de prestar contas atinge não somente o gestor dos recursos transferidos, como também o seu sucessor, no caso em que o prazo para prestação de contas recai na gestão deste último (Acórdão 331/2010-TCU-Segunda Câmara, 6.171/2011 - 1ª Câmara, 2.773/2012 - 1ª Câmara, entre outros) , como no caso vertente.
20.2.	Todavia, se o prefeito sucessor fica impossibilitado de prestar contas dos recursos aplicados na gestão anterior, porque o seu antecessor não lhe repassou os documentos necessários para essa prestação, a jurisprudência reconhece a possibilidade de o sucessor ter afastada a sua responsabilidade, no caso de terem sido adotadas as medidas legais visando ao resguardo do patrimônio público (Acórdão 1541/2008-TCU-Segunda Câmara, 2773/2012 - 1ª Câmara, 3039/2011 - 2ª Câmara, entre outros) . Tal orientação decorre do Enunciado da Súmula 230 do TCU e do disposto no art. 26-A, §§ 7º ao 9º, da Lei 10.522/2002, in verbis (grifamos) :
Súmula 230 do TCU
Compete ao prefeito sucessor apresentar a prestação de contas referente aos recursos federais recebidos por seu antecessor, quando este não o tiver feito e o prazo para adimplemento dessa obrigação vencer ou estiver vencido no período de gestão do próprio mandatário sucessor, ou, na impossibilidade de fazê-lo, adotar as medidas legais visando ao resguardo do patrimônio público.
Lei 10.522/2002
Art. 26-A.  O órgão ou entidade que receber recursos para execução de convênios, contratos de repasse e termos de parcerias na forma estabelecida pela legislação federal estará sujeito a prestar contas da sua boa e regular aplicação, observando-se o disposto nos §§ 1º a 10 deste artigo.
§ 7º Cabe ao prefeito e ao governador sucessores prestarem contas dos recursos provenientes de convênios, contratos de repasse e termos de parcerias firmados pelos seus antecessores.
§ 8º Na impossibilidade de atender ao disposto no § 7º, deverão ser apresentadas ao concedente justificativas que demonstrem o impedimento de prestar contas e solicitação de instauração de tomada de contas especial.
§ 9º Adotada a providência prevista no § 8º, o registro de inadimplência do órgão ou entidade será suspenso, no prazo de até 48 (quarenta e oito) horas, pelo concedente.
20.3.	Com base nas disposições acima transcritas, não é difícil perceber que foram erigidas duas condições cumulativas e indispensáveis ao afastamento da corresponsabilidade do mandatário sucessor, a saber: a) demonstração da impossibilidade de prestar contas dos recursos geridos pelo antecessor; e b) adoção de medida destinada ao resguardo do patrimônio público.
20.4.	No caso vertente, não há elementos nos autos que evidenciem ter o sucessor adotado alguma medida voltada ao resguardo do patrimônio público, tampouco o responsável apresentou justificativas razoáveis quanto às providências administrativas por ele efetivamente adotadas no sentido de obter os documentos relativos à prestação de contas, de modo a demonstrar que, à época do vencimento do prazo para apresentação da prestação de contas, ele envidou os esforços que se esperava de um gestor diligente para a reunião da mencionada documentação ou que encontrou dificuldades concretas que o impediram de prestar contas. Nesse sentido, sua responsabilidade deve ser mantida.
Revelia do Sr. Bernardo Siqueira Filho
21.		Preliminarmente, cumpre tecer breves considerações sobre a forma como são realizadas as comunicações processuais no TCU. A esse respeito, destacam-se o art. 179 do Regimento Interno do TCU (Resolução 155, de 4/12/2002) e o art. 4º, inciso III, § 1º, da Resolução TCU 170, de 30/6/2004, in verbis:
Art. 179. A citação, a audiência ou a notificação, bem como a comunicação de diligência, farse-ão:
I - mediante ciência da parte, efetivada por servidor designado, por meio eletrônico, fac-símile, telegrama ou qualquer outra forma, desde que fique confirmada inequivocamente a entrega da comunicação ao destinatário;
II - mediante carta registrada, com aviso de recebimento que comprove a entrega no endereço do destinatário;
III - por edital publicado no Diário Oficial da União, quando o seu destinatário não for localizado
 (...) 
Art. 3º As comunicações serão dirigidas ao responsável, ou ao interessado, ou ao dirigente de órgão ou entidade, ou ao representante legal ou ao procurador constituído nos autos, com poderes expressos no mandato para esse fim, por meio de:
I - correio eletrônico, fac-símile ou telegrama;
II - servidor designado;
III - carta registrada, com aviso de recebimento;
IV - edital publicado no Diário Oficial da União, quando o seu destinatário não for localizado, nas hipóteses em que seja necessário o exercício de defesa.
Art. 4º. Consideram-se entregues as comunicações:
I - efetivadas conforme disposto nos incisos I e II do artigo anterior, mediante confirmação da ciência do destinatário;
II - realizadas na forma prevista no inciso III do artigo anterior, com o retorno do aviso de recebimento, entregue comprovadamente no endereço do destinatário;
III - na data de publicação do edital no Diário Oficial da União, quando realizadas na forma prevista no inciso IV do artigo anterior.
§ 1º O endereço do destinatário deverá ser previamente confirmado mediante consulta aos sistemas disponíveis ao Tribunal ou a outros meios de informação, a qual deverá ser juntada ao respectivo processo.
 (...) 
22.	Bem se vê, portanto, que a validade da citação via postal não depende de que o aviso de recebimento seja assinado pelo próprio destinatário da comunicação, o que dispensa, no caso em tela, a entrega do AR em 'mãos próprias'. A exigência da norma é no sentido de o Tribunal verificar se a correspondência foi entregue no endereço correto, residindo aqui a necessidade de certeza inequívoca. 
23.	Não é outra a orientação da jurisprudência do TCU, conforme se verifica dos julgados a seguir transcritos:
São válidas as comunicações processuais entregues, mediante carta registrada, no endereço correto do responsável, não havendo necessidade de que o recebimento seja feito por ele próprio (Acórdão 3648/2013-TCU-Segunda Câmara, Relator Ministro José Jorge) ;
É prescindível a entrega pessoal das comunicações pelo TCU, razão pela qual não há necessidade de que o aviso de recebimento seja assinado pelo próprio destinatário. Entregandose a correspondência no endereço correto do destinatário, presume-se o recebimento da citação. (Acórdão 1019/2008-TCU-Plenário, Relator Ministro Benjamin Zymler) ;
As comunicações do TCU, inclusive as citações, deverão ser realizadas mediante Aviso de Recebimento - AR, via Empresa Brasileira de Correios e Telégrafos, bastando para sua validade que se demonstre que a correspondência foi entregue no endereço correto. (Acórdão 1526/2007-TCU-Plenário, Relator Ministro Aroldo Cedraz) .
24.	A validade do critério de comunicação processual do TCU foi referendada pelo Supremo Tribunal Federal, nos termos do julgamento do MS-AgR 25.816/DF, por meio do qual se afirmou a desnecessidade da ciência pessoal do interessado, entendendo-se suficiente a comprovação da entrega do 'AR' no endereço do destinatário:
Ementa: agravo regimental. Mandado de segurança. Desnecessidade de intimação pessoal das decisões do tribunal de contas da união. art. 179 do regimento interno do TCU. Intimação do ato impugnado por carta registrada, iniciado o prazo do art. 18 da lei nº 1.533/51 da data constante do aviso de recebimento. Decadência reconhecida. Agravo improvido.
O envio de carta registrada com aviso de recebimento está expressamente enumerado entre os meios de comunicação de que dispõe o Tribunal de Contas da União para proceder às suas intimações.
O inciso II do art. 179 do Regimento Interno do TCU é claro ao exigir apenas a comprovação da entrega no endereço do destinatário, bastando o aviso de recebimento simples. 
25.	No presente caso, devido ao insucesso na realização da citação em endereço constante do sistema CPF da Receita Federal (peça 28) , promoveu-se a notificação por edital publicado no Diário Oficial da União (peças 61-63) .
26.	Importante destacar que, antes de promover a citação por edital, para assegurar a ampla defesa, buscaram-se outros meios possíveis para localizar o responsável, nos limites da razoabilidade, enviando-se ofícios de citação para o endereço do responsável constante no Cadastro Nacional de Empresas e para o endereço de pessoa jurídica cadastrada em nome do responsável, conforme demonstrado no item 8 desta instrução.
27.	Quanto à omissão no dever de prestar contas dos recursos repassados para a execução do Convênio 700760/2011 (Siafi 669761) , em consulta ao Sistema de Gestão de Prestação de Contas (SiGPC) verifica-se que não foram apresentadas as contas junto ao instaurador e que o responsável continua inadimplente (peça 66) .
28.	Nos processos do TCU, a revelia não leva à presunção de que seriam verdadeiras todas as imputações levantadas contra os responsáveis, diferentemente do que ocorre no processo civil, em que a revelia do réu opera a presunção da verdade dos fatos narrados pelo autor. Dessa forma, a avaliação da responsabilidade do agente não pode prescindir da prova existente no processo ou para ele carreada. 
29.	Ao não apresentar sua defesa, o responsável deixou de produzir prova da regular aplicação dos recursos sob sua responsabilidade, em afronta às normas que impõem aos gestores públicos a obrigação legal de, sempre que demandados pelos órgãos de controle, apresentar os documentos que demonstrem a correta utilização das verbas públicas, a exemplo do contido no art. 93 do Decreto-Lei 200/1967: 'Quem quer que utilize dinheiros públicos terá de justificar seu bom e regular emprego na conformidade das leis, regulamentos e normas emanadas das autoridades administrativas competentes'. 
30.	Mesmo as alegações de defesa não sendo apresentadas, considerando o princípio da verdade real que rege esta Corte, procurou-se buscar, em manifestações do responsável na fase interna desta tomada de contas especial, se havia algum argumento que pudesse ser aproveitado a seu favor. 
31.	 No entanto, o responsável não se manifestou na fase interna, não havendo, assim, nenhum argumento que pudesse vir a ser analisado e posteriormente servir para afastar as irregularidades apontadas.
32.	Tratando-se de processo em que a parte interessada não se manifestou acerca das irregularidades imputadas, não há elementos para que se possa efetivamente aferir e reconhecer a ocorrência de boa-fé na conduta do responsável, podendo este Tribunal, desde logo, proferir o julgamento de mérito pela irregularidade das contas, conforme os termos dos §§ 2º e 6º do art. 202 do Regimento Interno do TCU (Acórdão 2064/2011-TCU-Primeira Câmara (Relator Ubiratan Aguiar) , 6.182/2011-TCU-1ª Câmara (Relator Weber de Oliveira) , 4.072/2010-TCU-1ª Câmara (Relator Valmir Campelo) , 1.189/2009-TCU-1ª Câmara (Relator Marcos Bemquerer) , 731/2008-TCU-Plenário (Relator Aroldo Cedraz) .
33.	Dessa forma, o responsável deve ser considerado revel, nos termos do art. 12, §3º, da Lei 8.443/1992, devendo as contas serem julgadas irregulares, condenando-se o responsável ao débito apurado e aplicando-lhe a multa prevista no art. 57 da Lei 8.443/1992.
CONCLUSÃO
34.	Como se verificou na seção 'Exame Técnico', restou evidenciada a competência do TCU para julgar o presente processo, pois este trata de recursos federais que foram repassados pelo FNDE ao município de Silvanópolis/TO. Também foi caracterizada adequadamente a responsabilidade dos Srs. Bernardo Siqueira Filho e Claiton José Georgetti, conforme detalhado no item 7 desta instrução.
35.	Além disso, restaram demonstrados: (i) a viabilidade do exercício da ampla defesa e do contraditório em sua dimensão substancial e a regularidade na abertura do contraditório e o exercício da ampla defesa (art. 5º, inciso LV, da Constituição Federal c/c o art. 12, incisos I e II da Lei 8.443/1992) ; (ii) a suficiência dos elementos probatórios indispensáveis à formação do juízo quanto à ocorrência do dano ao erário ocasionado por atos ilícitos e a vinculação destes com as condutas dos responsáveis arrolados no polo passivo deste processo (art. 5º, caput, parágrafo único e incisos I, II e IV, da IN TCU 71/2012) ; e (iii) a ausência de nulidades processuais oriundas da inobservância de formalidades que acarretem prejuízo processual aos responsáveis ou ao interesse público (art. 171 do RI/TCU) . Portanto, estão presentes todos os pressupostos necessários para a formação do juízo de mérito das presentes contas.
36.	Ademais, restou claramente comprovado o dano ao erário ocasionado em virtude das irregularidades enumeradas no item 7 desta instrução, com relação ao Convênio 700760/2011.
37.	Outrossim, por meio da análise levada a cabo na seção 'Exame Técnico', conclui-se pela rejeição das razões de justificativa apresentadas pelo responsável Claiton José Georgetti (peça 60) .
38.	Quanto ao Sr. Bernardo Siqueira Filho, em face da análise promovida na seção 'Exame Técnico', verifica-se que o responsável não logrou comprovar a boa e regular aplicação dos recursos. Instado a se manifestar, optou pelo silêncio, configurando a revelia, nos termos do § 3º, do art. 12, da Lei 8.443/1992.
39.	No que tange ao exame da boa-fé dos responsáveis, será adotado aqui o sentido objetivo da cláusula de boa-fé, isto é, examinando, 'diante de um caso concreto e nas condições em que o agente atuou, qual o cuidado exigível de uma pessoa prudente e de discernimento. Assim o fazendo, encontraremos o cuidado objetivo necessário, fundado na previsibilidade objetiva. Devemos, a seguir, comparar esse cuidado genérico com a conduta do agente, intentando saber se a conduta imposta pelo dever genérico de cuidado harmoniza-se com o comportamento desse agente. A resposta negativa leva à reprovabilidade da sua conduta, à culpa e, enfim, à não caracterização da boa-fé objetiva' (conforme entendimento plasmado no Acórdão 2436/2016-TCU-Plenário; Relator Ministro Augusto Nardes) .
40.	No presente caso concreto, à vista dos elementos constantes dos autos, percebe-se que os atos praticados pelos responsáveis não se ajustam ao mencionado modelo objetivo de conduta, pois as suas condutas omissivas foram, no mínimo, culposas (por negligência e imprudência) .
41.	Nesse contexto, não é possível afirmar que houve boa-fé por parte dos responsáveis, pois é razoável concluir que lhes era possível ter consciência da ilicitude de suas condutas omissivas e que eram exigíveis condutas diversas daquelas que adotaram, consideradas as circunstâncias que os cercavam. Portanto, tampouco foram identificados excludentes de culpabilidade.
42.	Então, tendo em vista as irregularidades comprovadas nos autos, e como não foi possível reconhecer a boa-fé dos responsáveis, este Tribunal pode proferir, desde logo, o julgamento definitivo de mérito pela irregularidade das presentes contas, com fundamento no art. 202, § 6º, do RI/TCU.
43.	Nesse diapasão, como restou caracterizada a omissão no dever legal de prestar contas dos recursos repassados à conta do Convênio 700760/2011, também se verificou a não comprovação da boa e regular aplicação dos recursos objeto deste processo, sendo pacífica a jurisprudência deste Tribunal no sentido de que compete ao gestor o ônus de provar a aplicação regular dos recursos que lhe foram confiados, conforme Acórdão 974/2018-TCU-Plenário (Relator Bruno Dantas) , 511/2018-Plenário (Relator Aroldo Cedraz) , 3875/2018-Primeira Câmara (Relator Vital Do Rêgo) , 1983/2018-Primeira Câmara (Relator Bruno Dantas) , 1294/2018-Primeira Câmara (Relator Bruno Dantas) , 3200/2018-Segunda Câmara (Relator Aroldo Cedraz) , 2512/2018-Segunda Câmara (Relator Aroldo Cedraz) , 2384/2018-Segunda Câmara (Relator José Múcio Monteiro) , 2014/2018-Segunda Câmara (Relator Aroldo Cedraz) , 901/2018-Segunda Câmara (Relator José Múcio Monteiro) , entre outros.
44.	Como já analisado, não restou caracterizada a ocorrência da prescrição da pretensão punitiva desta Corte, especificamente no que tange à aplicação de sanção na forma de multa, uma vez que os fatos geradores dos débitos aconteceram em 2016, menos de dez anos antes do ato que ordenou a citação e a audiência dos responsáveis (peça 33) , que ocorreu em 31/7/2018. 
45.	Assim, sugere-se que as contas dos responsáveis sejam julgadas irregulares, nos termos do art. 202, § 6º, do Regimento Interno do TCU, com a imputação do débito atualizado monetariamente e acrescido de juros de mora ao Sr. Bernardo Siqueira Filho, nos termos do art. 202, §1º do Regimento Interno do TCU, descontado o valor eventualmente recolhido, com a aplicação da multa prevista no art. 57 da Lei 8.443/1992. Quanto ao Sr. Claiton José Georgetti, deve-se aplicar a multa do art. 58, inciso I, da Lei 8.443/1992
PROPOSTA DE ENCAMINHAMENTO
46.	Diante do exposto, submetem-se os autos à consideração superior, propondo:
	a) considerar revel o Sr. Bernardo Siqueira Filho (CPF XXX.676.851-XX) , ex-prefeito municipal de Silvanópolis/TO (gestão 2009-2012) , para todos os efeitos, dando-se prosseguimento ao processo, com fulcro no art. 12, § 3º, da Lei 8.443/1992;
	b) rejeitar as razões de justificativa do Sr. Claiton José Georgetti (CPF XXX.593.208-XX) , ex-prefeito municipal de Silvanópolis/TO (gestão 2013-2016) ;
	c) julgar irregulares, nos termos dos arts. 1º, inciso I, 16, inciso III, alíneas 'a' e 'c', da Lei 8.443/1992, c/c os arts. 19 e 23, inciso III, da mesma Lei, e nos arts. 1º, inciso I, 209, inciso I e III, 210 e 214, inciso III, do Regimento Interno, as contas do Sr. Bernardo Siqueira Filho (CPF XXX.676.851-XX) , ex-prefeito municipal de Silvanópolis/TO (gestão 2009-2012) , condenando-o ao pagamento das importâncias a seguir especificadas, atualizadas monetariamente e acrescidas dos juros de mora, calculadas a partir das datas discriminadas até a data da efetiva quitação do débito, fixando-lhe o prazo de quinze dias, para que comprove, perante o Tribunal, o recolhimento das referidas quantias aos cofres do Fundo Nacional de Desenvolvimento da Educação, nos termos do art. 23, inciso III, alínea 'a', da citada lei, c/c o art. 214, inciso III, alínea 'a', do Regimento Interno do TCU;
	Valor (R$) 
	Data

	101.238,57
	9/4/2012

	d) aplicar ao Sr. Bernardo Siqueira Filho (CPF XXX.676.851-XX) , ex-prefeito municipal de Silvanópolis/TO (gestão 2009-2012) , a multa prevista no art. 57 da Lei 8.443/1992 c/c o art. 267 do Regimento Interno do TCU, fixando-lhe o prazo de quinze dias, a contar da notificação, para que comprove, perante o Tribunal (art. 214, III, alínea 'a', do Regimento Interno do TCU) , o recolhimento da dívida aos cofres do Tesouro Nacional, atualizada monetariamente desde a data do acórdão que vier a ser proferido por este Tribunal até a do efetivo recolhimento, se pagas após o vencimento, na forma da legislação em vigor;
e) com fundamento nos arts. 1º, inciso I, 16, inciso III, alínea 'a' da Lei 8.443/1992 c/c os arts. 19, parágrafo único, e 23, inciso III, da mesma Lei, e nos arts. 1º, inciso I, 209, inciso I, 210, §2º, e 214, inciso III, do Regimento Interno, que sejam julgadas irregulares as contas do Sr. Claiton José Georgetti (CPF XXX.593.208-XX) , ex-prefeito municipal de Silvanópolis/TO (gestão 2013-2016) ;
f) aplicar ao Sr. Claiton José Georgetti (CPF XXX.593.208-XX) , ex-prefeito municipal de Silvanópolis/TO (gestão 2013-2016) , a multa prevista no art. 58, inciso I, da Lei 8.443/1992 c/c o art. 268, inciso I, do Regimento Interno, fixando-lhe o prazo de quinze dias, a contar da notificação, para comprovar, perante o Tribunal (art. 214, inciso III, alínea 'a', do Regimento Interno) , o recolhimento da dívida aos cofres do Tesouro Nacional, atualizada monetariamente desde a data do presente acórdão até a do efetivo recolhimento, se for paga após o vencimento, na forma da legislação em vigor;
g) autorizar, desde logo, a cobrança judicial das dívidas, caso não atendidas as notificações, na forma do disposto no art. 28, inciso II, da Lei 8.443/1992;
h) autorizar também, desde logo, se requerido, com fundamento no art. 28, inciso I, da Lei 8.443, de 1992, c/c o art. 217, §§ 1º e 2º do Regimento Interno do TCU, o parcelamento da dívida em até 36 parcelas, incidindo, sobre cada parcela, corrigida monetariamente, os correspondentes acréscimos legais, fixando-lhes o prazo de quinze dias, a contar do recebimento da notificação, para comprovarem, perante o Tribunal, o recolhimento da primeira parcela, e de trinta dias, a contar da parcela anterior, para comprovarem os recolhimentos das demais parcelas, devendo incidir, sobre cada valor mensal, atualizado monetariamente, os juros de mora devidos, no caso do débito, na forma prevista na legislação em vigor, alertando os responsáveis de que a falta de comprovação do recolhimento de qualquer parcela importará o vencimento antecipado do saldo devedor, nos termos do art. 217, § 2º, do Regimento Interno deste Tribunal; 
i) enviar cópia do acórdão a ser prolatado, bem como do relatório e do voto que o fundamentarem à Procuradoria da República no Estado de Tocantins, nos termos do art. 16, § 3º, da Lei 8.443/1992, c/c o § 7º do art. 209 do Regimento Interno do TCU, para adoção das medidas cabíveis;
 j) enviar cópia do acórdão que vier a ser proferido ao Fundo Nacional de Desenvolvimento da Educação e aos responsáveis, para ciência, informando que a presente deliberação, acompanhada do relatório e do voto que a fundamenta, está disponível para a consulta no endereço www.tcu.gov.br/acordaos, além de esclarecer que, caso requerido, o TCU poderá fornecer sem custos as correspondentes cópias, de forma impressa."
É o Relatório.

8.1. Fabriciano Marinho Lima (CPF 600.593.208-00), representando o Sr. Claiton José Georgetti, conforme procuração à peça 58.

Procurador Marinus Eduardo De Vries Marsico.

TOMADA DE CONTAS ESPECIAL. CONVÊNIO. RECURSOS DO FUNDO NACIONAL DE DESENVOLVIMENTO PARA AQUISIÇÃO DE EQUIPAMENTOS E MOBILIÁRIO PADRONIZADOS PARA ESCOLAS DE EDUCAÇÃO INFANTIL DO PROGRAMA NACIONAL DE REESTRUTURAÇÃO E APARELHAGEM DA REDE ESCOLAR PÚBLICA DE EDUCAÇÃO INFANTIL - PROINFÂNCIA. NÃO COMPROVAÇÃO DA REGULAR APLICAÇÃO DOS RECURSOS TRANSFERIDOS. NÃO ADOÇÃO DE MEDIDAS LEGAIS PARA A PRESTAÇÃO DE CONTAS OU PARA O RESGUARDO DO ERÁRIO PELO PREFEITO SUCESSOR. CITAÇÃO E AUDIÊNCIA REGULARES. REVELIA DO PREFEITO ANTECESSOR. NÃO ACATAMENTO DAS RAZÕES DE JUSTIFICATIVAS DO PREFEITO SUCESSOR. IRREGULARIDADE DAS CONTAS. DÉBITO E MULTA PARA O ALCAIDE ANTECESSOR. MULTA PARA O SUCESSOR.

TOMADA DE CONTAS ESPECIAL (TCE)

Secretaria de Controle Externo de Tomada de Contas Especial (SecexTCE).

Trata-se de tomada de contas especial instaurada pelo Fundo Nacional de Desenvolvimento da Educação (FNDE) , em desfavor dos ex-prefeitos do município de Silvanópolis/TO, Srs. Bernardo Siqueira Filho (gestão 2009-2012) e Claiton José Georgetti (gestão 2013-2016) , em razão da omissão no dever de prestar contas dos recursos repassados à municipalidade por intermédio do Convênio 700760/2011, cujo objeto era a aquisição de equipamentos e mobiliário padronizados para equipar as escolas de educação infantil do Programa Nacional de Reestruturação e Aparelhagem da Rede Escolar Pública de Educação Infantil - Proinfância, com vigência de 26/12/2011 a 23/3/2016 e prazo final para prestação de contas em 9/6/2016.
O convênio foi firmado no valor de R$ 102.261,18, sendo R$ 101.238,57 à conta do concedente e R$ 1.022,61 referentes à contrapartida do convenente. A liberação da totalidade dos recursos ocorreu em 4/4/2012 e o crédito na conta do convenente ocorreu em 9/4/2012.
No âmbito do Tribunal, os responsáveis foram regularmente chamados aos autos pelas irregularidades a seguir especificadas, conforme instrução à peça 67: 
7.1. Citação do Sr. Bernardo Siqueira Filho, ex-prefeito municipal de Silvanópolis/TO (gestão 2009-2012) , tendo em vista os seguintes elementos aplicáveis:
7.1.1. Irregularidade: não comprovação da boa e regular aplicação dos recursos públicos federais em razão da omissão no dever de prestar contas do Convênio 700760/2011 (Siafi 669761) .
7.1.2. Conduta: omitir-se no dever de comprovar a boa e regular aplicação dos valores transferidos à conta do Convênio 700760/2011 (Siafi 669761) .
 (...) 
7.2. Audiência do Sr. Claiton José Georgetti, ex-prefeito municipal de Silvanópolis/TO (gestão 2013-2016) , tendo em vista os seguintes elementos aplicáveis:
7.2.1. Irregularidade: não cumprimento do prazo originalmente estipulado para prestação de contas; 
7.2.2. Conduta: descumprir o prazo originalmente estipulado para prestação de contas dos valores transferidos à conta do Convênio 700760/2011 (Siafi 669761) , a qual deveria ter sido feita até 9/6/2016;
Os dois responsáveis foram instados nos endereços constantes da base de dados da Receita Federal. O primeiro para que apresentasse alegações de defesa e/ou recolhesse aos cofres públicos os valores mencionados no relatório que antecede este voto, em razão não comprovação da boa e regular utilização dos recursos federais recebidos e não prestação de contas da totalidade desses recursos. O segundo foi ouvido em audiência em razão da não prestação de contas dos recursos, visto que o prazo para a demonstração da correta aplicação dos recursos venceu durante a sua gestão à frente da prefeitura, em 9/6/2016.
Ante o insucesso da tentativa de citação pessoal do Sr. Bernardo Siqueira Filho, esta Corte de Contas efetivou a sua citação por edital, conforme peças 62 e 63.
Mesmo assim, embora citado de forma regular e válida, esse responsável permaneceu silente, apesar da ciência das irregularidades que lhe foram imputadas. Dessa forma, ficou caracterizada sua revelia, nos termos do art. 12, § 3º, da Lei nº 8.443/1992, cabendo, assim, dar prosseguimento ao processo.
A unidade técnica, em posicionamento uniforme (peças 47 a 49) , propõe:
	(i) a revelia do Sr. Bernardo Siqueira Filho, com o julgamento de suas contas pela irregularidade, bem como a condenação pelo pagamento do débito pelo valor total dos recursos repassados e a aplicação da multa prevista no art. 57 do RI/TCU;
	(ii) a rejeição das razões de justificativas do Sr. Claiton José Georgetti, com o julgamento de suas contas pela irregularidade e a aplicação da multa prevista no art. no art. 58, inciso I, da Lei 8.443/1992.
O Ministério Público junto ao TCU, na pessoa do Procurador Marinus Eduardo de Vries Marsico, concorda com o encaminhamento da SecexTCE (peça 70) . 
No mérito, acolho na íntegra o encaminhamento proposto pela unidade técnica e pelo douto Parquet, cujos fundamentos incorporo às minhas razões de decidir, sem prejuízo dos breves comentários a seguir.
Verifico da instrução técnica que as irregularidades estão adequadamente consubstanciadas e representam substrato factual para o julgamento das contas dos responsáveis, porquanto não lograram comprovar a boa e regular aplicação dos recursos federais repassados pelo FNDE, por intermédio do Convênio 700760/2011.
Igualmente, concordo com a unidade técnica quando atribui responsabilidade aos dois responsáveis, uma vez que o primeiro geriu os recursos conveniados e o segundo não prestou contas desses valores, sem que tenha apresentado documentação apta a demonstrar a boa e regular aplicação da totalidade dos recursos, conforme adequadamente detalhado pelo exame técnico e ratificado pelo Ministério Público junto ao TCU.
Com efeito, a instrução técnica consignou os elementos necessários para caracterizar as condutas dos responsáveis, o nexo de causalidade entre as condutas e as irregularidades geradoras do dano, conforme resumido na peça instrutiva e reproduzido no relatório que antecede este voto. 
Além disso, o valor do dano foi adequadamente quantificado, especificado o correspondente valor nominal e a respectiva data de ocorrência, nos termos da legislação de regência, conforme expresso na instrução técnica que orientou a citação dos dois ex-gestores (peça 31) , bem como na instrução de mérito, reproduzida no relatório que antecede este voto.
Concordo, também, com o exame técnico, quando propõe, com a concordância do Ministério Público junto ao TCU que, diante da revelia do Sr. Bernardo Siqueira Filho, e inexistindo nos autos elementos que permitam concluir pela ocorrência de boa-fé ou de outros excludentes de culpabilidade em suas condutas, as suas contas sejam julgadas irregulares e que ele seja condenado em débito, bem como que lhe seja aplicada a multa prevista no art. 57 da Lei 8.443/1992.
No que se refere ao prefeito sucessor, Sr. Claiton José Georgetti, também não há reparações a fazer na proposta uníssona da unidade técnica e do MPjTCU. Afinal, conforme consta dos autos, esse responsável esteve à frente da gestão municipal de 1/1/2013 a 31/12/2016 e o prazo para prestação de contas dos recursos repassados por intermédio do ajuste sob análise terminou em 9/6/2016.
A respeito do tema, a Súmula 230 desta Corte de Contas traz expressamente:
Compete ao prefeito sucessor apresentar a prestação de contas referente aos recursos federais recebidos por seu antecessor, quando este não o tiver feito e o prazo para adimplemento dessa obrigação vencer ou estiver vencido no período de gestão do próprio mandatário sucessor, ou, na impossibilidade de fazê-lo, adotar as medidas legais visando ao resguardo do patrimônio público.
Dessa forma, pode-se verificar que os responsáveis afrontaram jurisprudência pacífica desta Corte no sentido de que 
"é dever do gestor público trazer elementos probatórios consistentes, coerentes e suficientes, que demonstrem, de forma inequívoca, o bom e correto emprego das verbas geridas, de acordo com as normas pertinentes" (v.g. Acórdão 2435/2015-TCU-Plenário e 1.577/2014-2ª Câmara) .
	Ante todo o exposto, em linha com os pareceres da unidade técnica e do Ministério Público junto ao TCU, voto no sentido de que o Tribunal acolha a minuta de acórdão que ora submeto ao Colegiado.
TCU, Sala das Sessões Ministro Luciano Brandão Alves de Souza, em 28 de julho de 2020.
Ministro JOÃO AUGUSTO RIBEIRO NARDES 
Relator